【裁判字號】    97,易,473
【裁判日期】    970731
【裁判案由】    竊盜等
【裁判全文】
臺灣新竹地方法院刑事判決              97年度易字第473 號
公  訴  人  臺灣新竹地方法院檢察署檢察官
被      告  丙○○
            乙○○
上列被告等因竊盜等案件，經檢察官提起公訴（97年度偵字第17
12號），本院依簡式審判程序判決如下：
    主  文
丙○○共同行使變造車牌，足以生損害於公眾及他人，累犯，處
有期徒刑月。又共同犯攜帶兇器竊盜罪，累犯，處有期徒刑拾
月；扣案之油壓剪、活動扳手、老虎鉗各壹支，均沒收之。主刑
部分應執行有期徒刑壹年。
乙○○共同行使變造車牌，足以生損害於公眾及他人，處有期徒
刑貳月。又共同犯攜帶兇器竊盜罪，處有期徒刑玖月；扣案之油
壓剪、活動扳手、老虎鉗各壹支，均沒收之。主刑部分應執行有
期徒刑拾月。
    事實及理由
壹、構成犯罪事實：
    丙○○與乙○○於民國97年2 月29日上午8 至9 時許，由丙○○駕駛乙○○所使用車牌號碼2013─RN號自用小貨車搭載
    乙○○，前往丁○○所有位於新竹縣新埔鎮北平里4 鄰38號
    農地附近，見該處無人看顧，竟共同出於行使變造特種文書
    （車牌）及為自己不法所有目的的犯罪意思聯絡及行為分擔
    ，先由乙○○向丙○○提議變造車牌號碼，並經丙○○同意
    後，乙○○即以黑色膠帶黏貼車輛牌照之方式，將前開車牌
    號碼2013─RN號自用小貨車之牌照號碼變造為8048─RN號後
    加以行使，避免遭人追緝，足生損害於8048─RN號車牌所有
    人及公路監理機關對行車許可管理、警察機關對道路交通稽
    查之正確性。其等再徒步進入上開農地內，由丙○○持足以
    攻擊人身，危害人生命、身體安全，在客觀上具有危險性可
    供兇器使用的活動扳手1 支，竊取丁○○所有價值約新臺幣
    （下同）5 萬元之白鐵材質水質過濾器2 具，其等又輪流分
    持足以攻擊人身，危害人生命、身體安全，在客觀上具有危
    險性可供兇器使用的活動扳手、油壓剪及老虎鉗各1 支，竊
    取遠傳電信股份有限公司（下稱遠傳電信公司）設置在該農
    地上行動電話基地臺之電表箱1 具及接地線（長約22公尺、
    價值共約8 萬元），得手後先放置在原地，欲從農地大門進
    入載離。旋於同日中午12時許，由丙○○駕駛上開經變造車
    牌號碼之車輛搭載乙○○行經農地大門時，見丁○○詢問，
    乃假稱其為臺灣大哥大股份有限公司之維修人員，丁○○乃
    讓其等進入，惟經丁○○向臺灣大哥大股份有限公司員工吳
    克鴻徵詢此事，始知其等非維修人員，即上前詢明，適見其
    等正竊取基地臺內之傳輸機櫃及開關箱，丙○○與乙○○見
    事跡敗露，隨即駕駛上開車輛逃離現場，丁○○見其等逃逸
    乃報警，並會同吳克鴻尾隨在後追緝。嗣於同日中午12時50
    分許，在新竹縣湖口鄉○○路與民族街交岔口為警與吳克鴻
    合力逮捕而查獲，並扣得丙○○所有的上開油壓剪1 支、乙○○所有的上開活動扳手、老虎鉗各1 支，及行竊所得之贓
    物白鐵材質水質過濾器2 具（已由丁○○領回）及電表箱1
    具、接地線約22公尺（均已由甲○○領回），始知上情。
貳、程序方面：
    本件被告丙○○、乙○○2 人所犯加重竊盜、行使變造特種
    文書等罪，非死刑、無期徒刑、最輕本刑為3 年以上有期徒
    刑之罪，或高等法院管轄第一審之案件，被告2 人於本院準
    備程序進行中，就被訴事實為有罪之陳述，經本院認合於刑
    事訴訟法第273 條之1 第1 項之規定，裁定進行簡式審判程
    序，此合先敘明。
、認定犯罪事實所根據的證據及理由：
一、被告丙○○、乙○○2 人於警局詢問時、檢察官偵查中、本
    院準備程序及簡式審判程序訊問時之供述及自白。
二、證人即被害人丁○○於警詢時及偵查中之指述。
三、證人吳克鴻、證人即遠傳電信公司工程師甲○○於警詢時及
    偵查中之陳述。
四、丁○○、甲○○立具之遺失證明單各1 紙在卷可查。
五、現場照片28幀附卷可證。
六、扣案之油壓剪、活動扳手、老虎鉗各1 支可資證明。
肆、論罪科刑的理由：
一、論罪：
（一）按汽車牌照係公路監理機關所發給之行車許可憑證，屬刑
      法第212 條所列之特許證（最高法院63年台上字第1550號
      判例意旨參照）。次按刑法第321 條第1 項第3 款攜帶兇
      器竊盜罪所謂之兇器，其種類並無限制，凡客觀上足對人
      之生命、身體、安全構成威脅，具有危險性之器械均屬之
      ，此有最高法院79年度台上字第5253號判例意旨可資參照
      。而油壓剪、活動扳手、老虎鉗均係金屬製品，質硬而形
      尖，客觀上得持以攻擊人身，對人之生命、身體、安全構
      成威脅，為具有相當危險性之器械，證諸前開判例意旨，
      自屬刑法第321 條第1 項第3 款所稱之兇器。
（二）核被告丙○○、乙○○2 人所為，均係分別犯刑法第216
      條、第212 條之行使變造特種文書罪及同法第321 條第1
      項第3 款之攜帶兇器竊盜罪。其變造特種文書（車牌）後
      進而行使，變造之低度行為應為行使之高度行為所吸收，
      不另論罪。
（三）接續犯：按行為人以單一行為接續進行，縱令在犯罪完畢
      以前，其各個舉動，已與該罪之構成要件完全相符，但在
      行為人主觀上對於各個舉動，不過為其犯罪行為之一部分
      者，當然成立一罪；又數行為於同時同地或密切接近之時
      地實施，侵害同一之法益，各行為之獨立性極為薄弱，依
      一般社會健全觀念，在時間差距上，難以強行分開，在刑
      法評價上，以視為數個舉動之接續施行，合為包括之一行
      為予以評價，較為合理，則屬接續犯，而為包括之一罪，
      此分別有最高法院28年上字第3429號判例、86年度台上字
      第3295號判例可資參照。惟查本案被告2 人係於密接時間
      內，在同一地點，實施竊取電表箱、接地線之竊盜既遂行
      為及竊取傳輸機櫃、開關箱之竊盜未遂行為，客觀上係侵
      害同一被害人遠傳電信公司之財產法益，顯係基於同一竊
      盜犯意下而為，且依一般社會健全觀念，其各行為之獨立
      性極為薄弱，應認其所為屬接續，只論以一攜帶兇器竊盜
      既遂罪。
（四）共同正犯：被告丙○○、乙○○2 人間，就上開行使變造
      特種文書及加重竊盜犯行，均有犯意聯絡及行為分擔，為
      刑法第28條之共同正犯。
（五）想像競合犯：被告2 人同時竊取被害人丁○○、遠傳電信
      公司所有之財物，其等以一竊盜行為，同時侵害被害人2
      人之財產法益，為同種想像競合犯，應依刑法第55條前段
      之規定，從一重處斷。
（六）數罪併罰：被告2 人所犯前開行使變造特種文書、加重竊
      盜2 罪，犯意各別、行為互殊，罪名亦不相同，應予以分
      別論罪，合併處罰之。
（七）累犯：被告丙○○前曾於96年1 月間，因違反毒品危害防
      制條例案件，經臺灣桃園地方法院於96年11月28日，以96
      年度審易字第121 號刑事判決，判處有期徒刑8 月，減為
      有期徒刑4 月，嗣於96年12月28日確定，於97年1 月25日
      入監執行，並於97年2 月9 日縮刑期滿執行完畢等情，有
      臺灣高等法院被告前案紀錄表及刑案資料查註紀錄表各1
      份為證，其於5 年以內故意再犯本件有期徒刑以上之罪，
      為累犯，應依刑法第47條第1 項規定，加重其刑。
二、科刑：
（一）主刑：審酌被告2 人素行非佳，不思以勞力賺取所需，以
      攜帶兇器之加重竊盜方式而竊取他人之財物，其所為顯不
      尊重他人財產權益，及竊盜所得財物之價值，為掩飾犯行
      避免遭查緝而行使變造車牌，顯見其無視法律存在、自制
      力之薄弱，以及被告2 人犯後均坦承犯行等一切情狀，各
      分別量處如主文所示之刑，並均定其應執行之刑，以示懲
      儆。至起訴書建議諭知被告丙○○強制工作，雖非無見，
      惟本院認被告丙○○自警詢、偵查中及本院審理中均能坦
      白承認犯行，尚知悔悟，而被告竊盜行為又非常業，距上
      次竊盜犯行已5 年之久，本次竊盜所得價值有限，惡性亦
      非重大，上開量處之刑已足使被告知所警惕，尚無予以強
      制工作之必要，併予敘明。
（二）從刑（沒收）：扣案之油壓剪、活動扳手、老虎鉗各1 支
      為行竊時所用工具，且活動扳手、老虎鉗各1 支為被告乙○○所有，業據被告2 人供明在卷；另油壓剪1 支，雖被
      告丙○○於本院簡式審判程序訊問時供稱係乙○○所有，
      惟被告丙○○於檢察官偵查中供稱油壓剪為其所有，且同
      案被告乙○○亦自警詢時至本院審理時，均供稱油壓剪為
      丙○○所有，故應認上開油壓剪為被告丙○○所有，而上
      開供犯罪所用之工具既分別為被告2 人所有，即應依刑法
      第38條第1 項第2 款之規定，宣告沒收之。
伍、適用法律依據：
一、程序法方面：刑事訴訟法第273 條之1 第1 項、第299 條第
    1 項前段。
二、實體法方面：刑法第28條、第216 條、第212 條、第321 條
    第1 項第3 款、第55條前段、第47條第1 項、第51條第5 款
    、第38條第1 項第2 款，刑法施行法第1 條之1 第1 項、第
    2 項前段，判決如主文。
本案經檢察官郭進昌到庭執行職務。
中    華    民    國    97    年    7     月    31    日
                  刑事第四庭法  官  馮俊郎
以上正本證明與原本無異。
如不服本判決，得自收受送達之日起10日內，向本院提起上訴。
上訴書狀應敘述具體理由。上訴書狀未敘述上訴理由者，應於上
訴期間屆滿後20日內補提理由書狀於本院（均須按他造當事人之
人數附繕本）「切勿逕送上級法院」。
中    華    民    國    97    年    7     月    31    日
                            書記官  鄧雪怡
附錄本案論罪科刑實體法條全文：
＊刑法第216 條：
行使第210 條至第215 條之文書者，依偽造、變造文書或登載不
實事項或使登載不實事項之規定處斷。
＊刑法第212 條：
偽造、變造護照、旅券、免許證、特許證及關於品行、能力服務
或其他相類之證書、介紹書，足以生損害於公眾或他人者，處1
年以下有期徒刑、拘役或300 元以下罰金。（罰金之貨幣單位改
為新臺幣，並提高為30倍）
＊刑法第321 條第1 項第3 款：
犯竊盜罪而有左列情形之一者，處6 月以上、5 年以下有期徒刑
：
三、攜帶兇器而犯之者。
【刑法第320 條第1 項：
意圖為自己或第三人不法之所有，而竊取他人之動產者，為竊盜
罪，處5 年以下有期徒刑、拘役或500 元以下罰金。】


司法院資訊處製作；財團法人民間司法改革基金會備份。
